臺灣新竹地方法院民事判決
                                    110年度重訴字第105號
原      告  新竹縣新豐鄉農會

法定代理人  鄭清漢  
訴訟代理人  陳泓年律師
被      告  陳仕維  
            陳仕銘  
被  告  兼
上二人共同
法定代理人  戴雅婷  
上三人共同
訴訟代理人  謝良駿律師
上列當事人間請求損害賠償等事件，本院於民國111年8月9日辯
論終結，判決如下：
    主      文
原告之訴及假執行之聲請均駁回。
訴訟費用由原告負擔。
    事實及理由
甲、程序方面　
    按原告於判決確定前，得撤回訴之全部或一部，但被告已為
    本案之言詞辯論者，應得其同意；訴之撤回應以書狀為之；
    訴之撤回，係以書狀撤回者，自撤回書狀送達之日起，10日
    內未提出異議者，視為同意撤回，民事訴訟法第262條第1項
    、第2項本文、第4項後段分別定有明文。查本件原告起訴時
    ，原係以陳仕維、陳仕銘、戴雅婷、陳福堂為被告，並聲明
    請求：㈠被告陳仕維、陳仕銘、戴雅婷應於繼承被繼承人陳
    俊錡之遺產範圍內，與被告陳福堂連帶給付原告新臺幣(下
    同)16,660,684元及自起訴狀繕本送達被告翌日起至清償日
    止，依年息5%計算之利息。㈡訴訟費用由被告陳仕維、陳仕
    銘、戴雅婷於繼承被繼承人陳俊錡之遺產範圍內，與被告陳
    福堂連帶負擔。㈢原告願供擔保請准宣告假執行。嗣於民國(
    下同)具狀撤回對被告陳福堂之訴訟(見卷第217頁)，並將前
    二項聲明變更為：㈠被告陳仕維、陳仕銘、戴雅婷應於繼承
    被繼承人陳俊錡之遺產範圍內，連帶給付原告16,660,684元
    及自起訴狀繕本送達被告翌日起至清償日止，依年息5%計算
    之利息。㈡訴訟費用由被告陳仕維、陳仕銘、戴雅婷於繼承
    被繼承人陳俊錡之遺產範圍內連帶負擔(見卷第261-262頁)
    。而被告陳福堂就原告上開撤回行為，未於撤回書狀繕本送
    達之日起10內提出異議，應視為同意撤回，核與前揭規定相
    符，應予准許。
乙、實體方面　　　　
壹、原告主張：
一、被告三人之被繼承人陳俊錡自102年間起進入原告處工作，
    擔任供銷部倉庫管理員職務，負責處理稻米收購、管理、加
    工及銷售等業務。詎其自110年4月19日起竟無故曠工3日以
    上，經原告於同年月23日予以解僱，同年月28日配合行政院
    農業委員會農糧署北區分署(下稱農糧署北區分署)盤磅訴外
    人陳俊錡經管之倉庫稻穀，發現虧短公糧569,378.4公斤(含
    驗收不合格搗碎糙米折算稻穀126,836公斤、未驗收搗碎糙
    米折算稻穀17,756公斤、混碎白米稻穀8,390公斤、實物不
    足416,396.4公斤)、自營糧229,274公斤。
二、原告就公糧部分，係與農糧署北區分署訂立「公糧稻米經收
    保管加工撥付業務契約」，其中第13條第8項第2款第4目約
    定：違反契約其他規定，致公糧稻米發生數量減損或變質情
    事者，應依機關所訂之期限，按發生日當地之同類型同型態
    (稻穀、糙米、白米)躉售價格計算應賠償金額，以賠償機關
    所受損失。而新竹縣110年4月份稻穀躉售價格為每公斤23元
    ，依此核算原告就公糧部分應賠償之金額即為13,095,703元
    。另關於自營糧部分，因係政府有稻穀收購補助之故，每公
    斤收購均價為15,549元，經換算損失即為3,564,981元。兩
    者合計為16,660,684元。
三、本件虧短公糧、自營糧，係因訴外人陳俊錡侵權行為所致，
    蓋其已於遺書中坦誠確有變賣、套換公糧，僅主張係為他人
    作嫁、擔任白手套等語。又訴外人陳俊錡應係於接獲稽查通
    知，自知不法所為將受法律追究，因而於110年4月19日輕生
    死亡，其所造成之損害，應由其繼承人即被告在繼承遺產範
    圍內，負連帶賠償責任。
四、綜上，爰依民法第184條第1項前段侵權行為及繼承之法律關
    係，提起本件訴訟，請求被告賠償損害。並聲明：㈠被告陳
    仕維、陳仕銘、戴雅婷應於繼承被繼承人陳俊錡之遺產範圍
    內，連帶給付原告16,660,684元及自起訴狀繕本送達被告翌
    日起至清償日止，依年息5%計算之利息。㈡訴訟費用由被告
    陳仕維、陳仕銘、戴雅婷於繼承被繼承人陳俊錡之遺產範圍
    內連帶負擔。㈢願供擔保請准宣告假執行。
貳、被告則以：
一、原告並未就訴外人陳俊錡究係於何時、何地、以何種方式實
    施不法行為，並致原告何種權利遭受侵害，且兩者間具有相
    當因果關係等節，負舉證說明之責，徒依民法第184條第1項
    前段規定請求被告賠償，難認有理。況原告既已代訴外人陳
    俊錡向農糧署北區分署給付損害賠償，則原告就公糧部分，
    究係依民法第184條第1項前段或係第188條第3項為請求？似
    有未明。
二、訴外人陳俊錡於遺書上表示：「農會這6-7年來，也給鄭旭
    凱總幹事拿走公糧1.8%-2%，也替他賺了0000-0000萬元，我
    沒有套換公糧…。」等語，顯見原告所受損害之原因，似為
    訴外人鄭旭凱之不法行為所致。加以「互助保證事故通知書
    」上載明肇事員工包含供銷部前代理主任李冠霆，益徵訴外
    人陳俊錡並無侵權行為。
三、「互助保證事故通知書」未敘明與檢附可供佐證其完成盤磅
    作業經過之證據資料，且漏未扣除糧食因儲存期間所產生之
    自然耗損數量，難認本件確有虧短自營糧229,274公斤之事
    實存在。另「109年二期自營糧收購數量表」亦未敘明與檢
    附可供佐證其原始數據之來源與依據；再自營糧每日價格迥
    異且價差甚鉅，無從得知其以平均價格作為計算標準之依據
    為何，自難採為計算基準。更何況，上開2份文件乃原告自
    行書寫或繕打製作，其真實性亦屬可疑。此外，「109年度
    會務事業報告及事業損益經費所入所出決算案」未經過諸如
    會計師查核簽證等程序以證明其真實性，其上未載明「自營
    糧虧短」情節，且原告漏未提出完整文件，難作為有利原告
    之認定。
四、原告已向中華民國農會保險部提出「互助保證事故通知書」
    ，顯見原告已自中華民國農會受領保險金，其所受損害既經
    填補，自無再向被告請求賠償之理。另訴外人陳俊錡於110
    年4月19日死亡，所遺留之遺產僅有汽車乙輛，惟留有鉅額
    銀行債務，是被告依法僅於繼承之遺產範圍為限，負有限責
    任。
五、綜上，原告提起本訴為無理由，不應准許。並聲明：㈠原告
    之訴駁回；㈡訴訟費用由原告負擔；㈢如受不利判決，願以現
    金或等值之銀行無記名可轉讓定期存單供擔保，請准予宣告
    免為假執行。
參、兩造不爭執事項： 　　
一、訴外人陳俊錡於110年4月19日死亡，被告陳仕維、陳仕銘及
    戴雅婷分別為其子、配偶，均為訴外人陳俊錡之繼承人。
二、訴外人陳俊錡自102年4月17日起任職於原告。
三、原告提出之甲證1至甲證15之形式真正(證明力部分被告仍有
    爭執)。
肆、本院協同兩造整理爭點如下：
    原告爰依民法第184條第1項前段之規定，請求被告陳仕維、
    陳仕銘、戴雅婷連帶賠償16,660,684元，有無理由？　
伍、得心證之理由：
一、按因故意或過失，不法侵害他人之權利者，負損害賠償責任
    ，民法第184條第1項前段定有明文。此種侵權行為類型之成
    立，須行為人因故意過失不法侵害他人權利，亦即行為人須
    具備歸責性、違法性，並不法行為與損害間有因果關係，始
    能成立，且主張侵權行為損害賠償請求權之人，對於侵權行
    為之成立要件應負舉證責任(最高法院100年度台上字第328
    號判決要旨酌參)。職是，本件原告主張訴外人陳俊錡利用
    職務之便變換、套換公糧，致原告受有虧短公糧、自營糧之
    損害等情，既為被告所否認，並以前詞置辯，揆諸上開規定
    ，即應由原告就此有利於己之事實負舉證責任。
二、經查，原告主張訴外人陳俊錡有變換、套換公糧此一侵權行
    為事實，無非係以訴外人陳俊錡書立之遺書為據。然查，細
    閱該份遺書內容，記載：「農會這6-7年來，也給鄭旭凱總
    幹事拿走公糧1.8%-2%，也替他賺了0000-0000萬了。我沒有
    套換公糧，每次都是我在想辦法補，他都沒出過一毛錢，若
    公糧有缺少，因該要算給他，不要給他上次寫的、簽的保證
    人騙了，我沒證據有變賣和套換。他是一個真的老猢狸，我
    始終是他的白手套，要有防範。」等語(見卷第193頁)，核
    其文義，訴外人陳俊錡係否認其有變換、套換公糧之侵權行
    為，自難僅以遺書中有提及「變賣」、「套換」、「白手套
    」等詞，即據以斷章取義謂訴外人陳俊錡已自承有變賣、套
    換公糧之事實存在。況且，檢視原告填報之「互助保證事故
    通知書」所示，其肇事員工欄位不僅載有訴外人陳俊錡之資
    料，亦另外記載「供銷部前代理主任李冠霆」字樣(見卷第2
    1頁)，則原告所受之損害，是否確如原告主張係因訴外人陳
    俊錡之侵權行為所致，亦非無疑。退步言之，縱認原告此部
    分主張為真，惟因訴外人陳俊錡變換、套換公糧行為而受有
    虧短公糧之損害者，並非僅為受託經收保管加工公糧稻米業
    務之受託人即原告，縱使原告事後已另依契約之關係賠付損
    害予農糧署北區分署，亦非即謂原告可依民法第184條第1項
    前段之規定向被告請求賠償。　　
三、從而，依據上開事證，難認原告就其所主張之事實即訴外人
    陳俊錡有利用職務之便變換、套換公糧，致原告受有虧短公
    糧、自營糧之損害等情，已善盡舉證之責。則其依據民法第
    184條第1項前段及繼承之法律關係，提起本件訴訟，請求訴
    外人陳俊錡之繼承人即被告三人，應於繼承被繼承人陳俊錡
    之遺產範圍內，連帶給付原告16,660,684元及法定遲延利息
    ，即屬無據，不應准許。又原告之訴，既經駁回，其假執行
    之聲請即失所附麗，應併駁回。
四、本件事證已臻明確，兩造其餘主張陳述及所提之證據，經審
     酌後於本件判決結果無影響，爰不逐一論述，附此敘明。
    又民事法院獨立審判，不受刑事判決認定事實之拘束，本院
    非不得審酌兩造之主張及調查證據之結果自行認定事實，尚
    無於刑事判決前停止本件訴訟程序之必要，一併敘明。　　
五、據上論結，本件原告之訴為無理由，依民事訴訟法第78條，
    判決如主文。　　　　
中　　華　　民　　國　　111 　年　　8 　　月　　22　　日
                  民事庭  法  官  張百見
以上正本係照原本作成。
如對本判決上訴，須於判決送達後20日內向本院提出上訴狀。如
委任律師提起上訴者，應一併繳納上訴審裁判費。
中　　華　　民　　國　　111 　年　　8 　　月　　22　　日
                          書記官  林盈伸